【裁判字號】    97,交聲,251
【裁判日期】    970723
【裁判案由】    聲明異議
【裁判全文】
臺灣嘉義地方法院交通事件裁定         97年度交聲字第251號
原處分機關  交通部公路總局嘉義區監理所嘉義市監理站
異  議  人
即受處分人  甲○○
上列受處分人因違反道路交通管理處罰條例案件，對於交通部公
路總局嘉義區監理所嘉義市監理站民國九十七年六月十一日所為
之裁決（嘉監義裁字第裁76-L00000000號裁決書），聲明異議，
本院裁定如下：
    主  文
原處分撤銷。
甲○○汽車駕駛人，駕駛汽車經測試檢定酒精濃度超過規定標準
，處罰鍰新臺幣肆萬玖仟伍佰元，並吊扣其駕駛執照壹年。
    理  由
一、聲明異議意旨略為：異議人即受處分人（下稱異議人）甲○
    ○於民國九十五年十二月十日下午六時許，酒後駕駛車牌N4
    ─8802號自用小客車，於同日晚間七時二十分許，途經嘉義
    市○○○路地下道西端入口，因酒後駕車撞擊該地下道入口
    處橋墩肇事，經警到場處理，以酒精測試器測得異議人飲酒
    後吐氣所含酒精成分達每公升一點七七毫克，遭警掣單舉發
    違規，然異議人就刑法第一百八十五條之三公共危險罪，業
    經嘉義地方法院檢察署檢察官審酌異議人自白犯罪，且無犯
    罪紀錄，並罹患「憂鬱狀態」病徵，及考量刑法第五十七條
    所列各款情形，認以職權不起訴處分為適當，而為不起訴處
    分，惟監理單位仍裁處罰鍰四萬九千五百元，即有不當，應
    免除行政裁罰，據此聲明異議云云。
二、查異議人於前揭時、地，酒後駕車撞擊嘉義市○○○路地下
    道橋墩肇事，經以酒精測試器測得異議人吐氣所含酒精成分
    達每公升一點七七毫克，遭警掣單舉發違規，另異議人就刑
    法第一百八十五條之三公共危險罪，業經嘉義地方法院檢察
    署檢察官職權不起訴處分確定等情，有異議狀、違反道路交
    通管理事件裁決書、不起訴處分書影本、臺灣高等法院被告
    前案紀錄表各一份附卷可按，堪以認定。
三、按九十四年二月五日公布、九十五年二月五日施行之行政罰
    法第二十六條規定：「一行為同時觸犯刑事法律及違反行政
    法上義務規定者，依刑事法律處罰之。但其行為應處以其他
    種類行政罰或得沒入之物而未經法院宣告沒收者，亦得裁處
    之。前項行為如經不起訴處分或為無罪、免訴、不受理、不
    付審理之裁判確定者，得依違反行政法上義務規定裁處之」
    ，即所謂一事不二罰原則。依行政罰法第二十六條明定一事
    不二罰原則，一行為同時觸犯刑事法律及違反行政法上義務
    規定者：(一)即依刑事法律處罰，而不為行政裁處；(二)如
    經不起訴處分或為無罪、免訴、不受理、不付審理之裁判「
    確定」者，則得依違反行政法上義務規定裁處之。查異議人
    就其飲用酒類不能安全駕駛動力交通工具而駕駛罪，經臺灣
    嘉義地方法院檢察署檢察官以異議人所犯屬刑事訴訟法第三
    百七十六條輕微案件，且自白犯行、無犯罪紀錄，並罹患「
    憂鬱狀態」病症，及考量刑法第五十七條之情形，而為職權
    不起訴處分，並不得再議，有臺灣嘉義地方法院檢察署九十
    六年度偵字第二二二號不起訴處分書、臺灣高等法院被告前
    案紀錄表在卷可證，是異議人酒後駕車之行為，雖屬一行為
    同時觸犯刑事法律及違反行政法上義務，然就刑事處罰部分
    已認定異議人確實有體內酒精濃度超過法定標準仍酒後駕駛
    動力交通工具情形，並給予自新機會為不起訴處分，依上揭
    行政罰法第二十六條第二項規定，既經不起訴處分且不得再
    議，原處分機關依法為行政裁處，並無違反一事不二罰之原
    則。
四、次按「汽車駕駛人，駕駛汽車經測試檢定酒精濃度超過規定
    標準者，處新臺幣一萬五千元以上六萬元以下罰鍰，並當場
    移置保管該汽車及吊扣其駕駛執照一年。因而肇事致人受傷
    者，並吊扣其駕駛執照二年；致人重傷或死亡者，吊銷其駕
    駛執照，並不得再考領」，道路交通管理處罰條例第三十五
    條第一項第一款定有明文。又「汽車駕駛人飲用酒類或其他
    類似物後其吐氣所含酒精濃度超過每公升○．二五毫克或血
    液中酒精濃度超過百分之○．○五以上者，不得駕車」，亦
    經道路交通安全規則第一百十四條第二款明文所定。而上開
    法律規定之立法意旨，無非係為保障相關用路人之安全，避
    免在汽車駕駛人飲酒後不勝酒力之情況下，卻仍駕駛汽車而
    肇生公共危險。故汽車駕駛人如飲酒後駕駛汽車，其酒精濃
    度超過規定之標準者，立法者認其酒後駕車之行為已足危及
    公共安全，遂以上開法律規定處以罰鍰及吊扣駕照，並就其
    實際上有無另外肇事致人受傷或死亡，而再分別加重處罰。
    上開規定之旨趣主要既係在保障相關用路人之安全，故其強
    調者乃係酒醉駕車者對於此等公共利益之侵害，從而在解釋
    上，所謂致「人」受傷或死亡時之加重處罰規定，其所稱「
    人」當係指「汽車駕駛人以外之人」而言，「汽車駕駛人本
    人」自不包含在該「人」之範圍內。是汽車駕駛人駕駛汽車
    而酒精濃度超過標準者，縱其後肇事致其自己受傷或死亡，
    亦無上開加重處罰規定可資適用，其理應屬灼然。查
    本件異議人於上開時地酒後駕車，係因自撞地下道入口處橋
    墩肇事而為警查獲，有臺灣嘉義地方法院檢察署檢察官九十
    六年度偵字第二二二號不起訴處分書在卷可參，且經本院調
    閱上開偵查卷宗，異議人當日確係自撞橋墩，而未與任何他
    人發生碰撞肇事，是除異議人本人有受傷外，難認有其他人
    因異議人酒後駕車行為受有傷害。從而，依本院前述說明，
    異議人酒後駕車行為，尚不足以該當「因而肇事致人受傷」
    之違規加重要件，原處分機關就此部分認異議人有肇事致人
    受傷，因而裁處異議人需吊扣駕駛執照二年，即有違誤。
五、綜上，原處分機關就異議人駕車酒精濃度超過規定標準之違
    規行為，尚無違反一事不二罰之原則，再予裁處自無不當，
    惟原處分機關認異議人駕車酒精濃度超過規定標準，有因而
    肇事致人受傷之事實認定，並因此吊扣異議人駕駛執照二年
    ，即難認為允洽。是異議人之異議非無理由，原處分既有不
    當，自應由本院將原處分撤銷，並以異議人有違反道路交通
    管理處罰條例第三十五條第一項第一款規定之行為，並參酌
    「違反道路交通管理事件統一裁罰標準表」，科處異議人罰
    鍰四萬九千五百元，並吊扣其駕駛執照一年，如主文第二項
    所示，以資適法。
六、據上論斷，應依道路交通管理處罰條例第八十七條第二項、
    道路交通案件處理辦法第二十條前段，裁定如主文。
中    華    民    國    97    年    7     月    23    日
                  交通法庭法  官  黃琴媛
上列正本證明與原本無異。
如不服本裁定，應於裁定送達後5日內向本院提出抗告狀（應附
繕本）。
中    華    民    國    97    年    7     月    23    日
                          書記官  李彩娥


司法院資訊處製作；財團法人民間司法改革基金會備份。
